【裁判字號】    96,訴,2511
【裁判日期】    970225
【裁判案由】    考績
【裁判全文】
臺北高等行政法院判決
                                      96年度訴字第2511號
原      告  甲○○
被      告  公務人員保障暨培訓委員會
代  表  人  劉守成（主任委員）
上列當事人間因考績事件，原告不服公務人員保障暨培訓委員會
中華民國96年5 月8 日96公審決字第0310號復審決定，提起行政
訴訟。本院判決如下：
    主  文
原告之訴駁回。
訴訟費用由原告負擔。
    事  實
一、事實概要：緣原告原係僑務委員會（以下簡稱僑委會）專門
    委員，其於民國（下同）94年11月18日申請自94年11月22日
    自願退休，銓敘部94年12月12日部退二字第0942566684號函
    核定原告自願退休，生效日期為94年11月22日，該函於94年
    12月13日到達僑委會。原告於94年11月22日至94年12月13日
    仍到職上班，遂於95年9 月22日向僑委會陳情，請求僑委會
    對其退休生效日後仍上班待退期間應支給俸給。經僑委會以
    95年11月15日僑人一字第09530385291 號書函否准其支領該
    期間之俸給。原告不服，爰向被告提起復審；案經該被告以
    96年5 月8 日96公審決字第0310號復審決定：「原處分撤銷
    ，由原處分機關另為適法之處分。」。原告仍不服，遂提起
    本件行政訴訟。
二、兩造聲明：
  (一)原告聲明：
    被告漠視原告於退休生效日期後，仍奉命繼續服公務之事實
    ，認定在此期間，原告不具公務人員身份，不得辦理當年年
    終考績之復審決定，與原告申請復審之標的不符。請求撤銷
    被告此一決定。
  (二)被告聲明：
    1.駁回原告之訴。
    2.訴訟費用由原告負擔。
三、兩造之爭點：
  (一)原告主張之理由：
    1.本人辦理自願退休，是在一不合理情境下，被迫含屈而退
      ，斯時「黨職併公職」年資可併計之法令未被廢止，銓敘
      部如依法行政，當不致發生原告申請自願退休日起仍繼續
      奉命上班，等待退休公文之現象。更不致產生原告於退休
      後仍繼續上班之20日俸給可否發給之爭議。
    2.依公務人員俸給法之規定，現職公務人員才得享有該法規
      定之俸給，原告20日上班之事實經被告復審決定發給俸給
      ，惟另決定此一上班時間「．．．不具公務人員身分，不
      得辦理當年之考績，．．．」，實難令人心服，就法理及
      實際言之，原告這20日上班，係依僑委會指示並按規定服
      勤，上下班打卡、處理公文、出席會議、蓋用職章，惟具
      公務人員身分，方可有此行政行為，如原告不具公務人員
      身分，則上開之行政行為，為無效之行政行為，勢必造成
      行政損害，且原告並未向被告申請復審有關考績標的。
    3.另原告之20日上班與依公務人員交代條例第11條規定之上
      班有別，後者是銓敘部依退休人員之退休申請日（無論是
      屆退或自願退休）核發退休公文，而僑委會認為渠當時正
      進行辦理之業務，無法及時辦理移交，有必要繼續辦理，
      經該機關首長依上開交代條例規定，核准渠於退休後，續
      上班1 個月，以完備工作，而原告是銓敘部因斯時政治氣
      氛之考慮，而影響原告退休權益，而匆促申辦自願退休，
      如原告退休年資被扣除黨職年資而影響退休權益，則撤銷
      退休案，故僑委會人事室王主任指示：為避免撤銷退休案
      後引發曠職，應繼續上班，服務公務，如此原告公務員身
      分應為持續未輟。
    4.俟銓敘部核准原告退休，已是94年12月12日（本人收到退
      休公文為當年12月14日），該部明知原告此時仍奉命上班
      待退，在核定原告退休生效日前，應能事先向僑委會查詢
      、協調，卻冒然以原告原申退日，核定為退休生效日，而
      造成今日之爭議。據此，被告復審書中敘明以銓敘部核定
      原告94年11月22為退休生效日，雖原告奉示有繼續服公務
      20日之情形，卻認定此間不具公務人員身分，不得辦理當
      年之年終考績之決定；原告未向被告提此一復審標的，被
      告卻做出不利原告向僑委會請求辦年終考績及退休日期延
      後20日請求權益，故請求撤銷被告此項決定。
  (二)被告主張之理由：
    1.查以原告起訴狀敘明對於被告復審決定，並無異議，惟對
      於決定書所述「因其自94年11月22日退休生效，已不具公
      務人員身分，不得辦理當年之年終考績，．．．」不服云
      云。承前述，被告所為復審決定，並非對於公務人員所為
      行政處分，復以原告叫年終之考績辦理尚非被告權貴，是
      原告對被告提起行政訴訟，程序顯不合法。
    2.次查原告95年11月27日復審書並無補辦94年度年終考績之
      請求，亦無請求經服務機關否准之行政處分存在，況以被
      告亦非原告年終考績之權責機關。茲以被告復審決定理由
      三，並非針對原告請求辦理94年度年終考績所為之行政處
      分。另查原告迄今亦未向服務機關提出辦理94年度年終考
      績之請求，並經服務機關作成否准之行政處分。則原告並
      無請求辦理94年度年終考績，經作成行政處分之情事。原
      告對於尚無行政處分存在之事項，提起撤銷行政訴訟，核
      與撤銷行政訴訟須有行政處分存在之實體判決要件不符。
      自屬欠缺訴訟要件。
    3.又原告96公審決字第0310號復審決定書理由三載明，原告
      自94年11月22日退休生效，已不具公務人員身分，不得辦
      理當年之年終考績等語，僅為被告於理由中就非復審標的
      ，併予敘明被告法律見解之表示，自非公務人員保障法第
      91條規定拘束各機關效力範圍。況被告96年公審決字第03
      10號復審決定：「原處分撤銷，由原處分機關另為適法之
      處分。」足見被告上開復審決定係作成有利於原告之決定
      ，則原告對之提起本件行政訴訟，亦應認屬欠缺權利保護
      之必要，此有鈞院96年6 月28日95年度訴字第3578號判決
      可資參照。
    4.綜上，原告提起本件行政訴訟，主張撤銷被告前開復審決
      定書之理由，依行政訴訟法第107 條第1 項第10款規定，
      顯屬於法未合。
    理  由
一、按原告之訴，依其所訴之事實，在法律上顯無理由者，行政
    法院得不經言詞辯論，逕以判決駁回之，行政訴訟法第107
    條第3 項定有明文。又同法第4 條第3 項規定：「訴願人以
    外之利害關係人，認為第一項訴願決定，損害其權利或法律
    上之利益者，得向高等行政法院提起撤銷訴訟」。又公務人
    員保障法第91條第1 條前段規定：「保訓會所為保障事件之
    決定確定後，有拘束各關係機關之效力。」。
二、本件事實概要已如前述，有相關原處分卷可稽，堪予認定。
    原告不服，循序提起行政訴訟。主張：復審決定書以「原告
    自94年11月22日至同年12月13日繼續上班，既係基於服務機
    關之指示，服務機關自應核給該期間之俸給」為由，撤銷原
    僑委會否准原告上開期間之薪資給付，並發回另為處分，原
    告固無異議；惟復審決定書理由論及「復審人雖得支領該期
    間之俸給，然因其自94年11月22日退休生效，已不具公務人
    員身分，不得辦理當年度之年終考績云云，實屬多此一舉做
    出不利於原告權益之決定理由，故請求撤銷被告此項決定。
三、查本件係原告不服僑委會95年11月15日僑人一字第09530385
    291 號書函，否准其支領94年11月22日至同年12月13日上班
    期間之俸給，循序提起復審，嗣經被告決定：「原處分撤銷
    ，由原處分機關另為適法之處分。」。是以，該否准處分已
    經被告予以撤銷而告消滅，並經被告責由僑委員重為處分，
    原告自屬已獲救濟，原告本無對復審機關起訴之利益。又所
    謂復審決定之拘束力，應係就復審之程序標的而言，以本件
    而論，復審決定為撤銷原處分，即對於原僑委會否准薪資給
    付之處分確認為違法，原處分機關僑委會即應受其所持理由
    及判斷結果（即主文）之拘束，據以重為處分。至於復審決
    定所提及非屬本件程序標的之事實及法律上之理由，均不具
    已確定訴願決定所應有之拘束力，自也不具有為撤銷訴願決
    定訴訟之起訴利益。本件復審決定書理由欄之末論及「復審
    人雖得支領該期間之俸給，然因其自94年11月22日退休生效
    ，已不具公務人員身分，不得辦理當年度之年終考績」等語
    ，係被告就原告得否辦理94年度之年終考績所為之論述，姑
    不論此段論述是否合法有據，惟係對於非本件程序標的所為
    之論述，既不具何等效力，亦非本件訴願決定之範圍，原告
    對此部分之理由論述提起撤銷之訴，於法律上顯無理由。原
    告應待僑委員有以處分之形式具體對外表明拒絕辦理原告94
    年度之考績時，再以僑委會為處分機關提出救濟程序，方為
    正辦，併予指明。
四、綜上，本件原告不服復審決定理由欄所指其不得辦理94年度
    年終考績之論述，而提起本訴，於法律上為顯無理由，爰不
    經言詞辯論，逕以判決駁回之。
據上論結，本件原告之訴為顯無理由，依行政訴訟法第107 條第
3 項、第98條第1項前段，判決如主文。
中    華    民    國    97    年     2    月   25     日
                       臺北高等行政法院第四庭
                               審判長法  官  陳  國  成
                                     法  官  陳  秀  
                                     法  官  李  玉  卿
上為正本係照原本作成。
如不服本判決，應於送達後20日內，向本院提出上訴狀並表明上
訴理由，如於本判決宣示後送達前提起上訴者，應於判決送達後
20日內補提上訴理由書（須按他造人數附繕本）。
中    華    民    國    97    年     2    月   25     日
                                     書記官  楊  怡  芳


司法院資訊處製作；財團法人民間司法改革基金會備份。
